【裁判字號】    95,台上,2532
【裁判日期】    950511
【裁判案由】    偽造有價證券
【裁判全文】
最高法院刑事判決            九十五年度台上字第二五三二號
    上  訴  人  甲○○
                        號
    選任辯護人  邱創舜律師
上列上訴人因偽造有價證券案件，不服台灣高等法院中華民國九
十三年三月十八日第二審更審判決（九十三年度上更(一)字第三五
號，起訴案號：台灣基隆地方法院檢察署八十七年度偵緝字第一
八二號），提起上訴，本院判決如下：
    主  文
上訴駁回。
    理  由
按刑事訴訟法第三百七十七條規定，上訴於第三審法院，非以判
決違背法令為理由，不得為之。是提起第三審上訴，應以原判決
違背法令為理由，係屬法定要件。如果上訴理由狀並未依據卷內
訴訟資料，具體指摘原判決不適用何種法則或如何適用不當，或
所指摘原判決違法情事，顯與法律規定得為第三審上訴理由之違
法情形，不相適合時，均應認其上訴為違背法律上之程式，予以
駁回。本件原判決認定上訴人甲○○基於意圖為自己不法所有之
概括犯意：(一)民國八十四年一月間，冒用李玲琳之名義參加張淑
鍬所召集之民間互助會一會（詳如原判決附表一所示）。嗣於同
年八月五日，在中央通訊社電腦中心辦公室內，偽造「李玲琳」
簽名及標息新台幣（下同）四千九百元、依習慣足以為表示投標
用意證明之標單準私文書，持以競標而得標，詐得會款一百零三
萬九千三百元，足以生損害於李玲琳、張淑鍬及該互助會之活會
會員。(二)八十四年七月間，冒用陳靜惠、林宗良之名義，參加林
雅如（已改名為林孟汝）召集之民間互助會各一會（詳如原判決
附表二所示）；而於八十五年四月十日，在上址偽造「陳靜惠」
簽名及標息九千元、依習慣足以為表示投標用意證明之標單準私
文書，持以競標而得標，詐得會款一百萬元，足以生損害於陳靜
惠、林雅如及該互助會之活會會員。(三)八十五年四月間，冒用李
玲琳之名義參加張淑錦所召集之民間互助會一會（詳如原判決附
表三所示），並於同年五月五日，在上址偽造「李玲琳」簽名及
標息三千五百元、依習慣足以為表示投標用意證明之標單準私文
書，持以競標而得標，詐得會款六十四萬元，足以生損害於李玲
琳、張淑錦及該互助會之活會會員。(四)八十五年一月間，上訴人
與岳克筠共同召集原判決附表四所示之互助會，上訴人另冒用陳
靜惠之名義參加一會。同年三月五日及八十六年二月一日，上訴
人先後偽造「陳靜惠」、「陳安琪」（係陳映之以「陳安琪」名
義參加）簽名及標息六千元、七千五百元、依習慣足以為表示投
標用意證明之標單準私文書各一紙，持以競標而得標，連續詐得
會款九十九萬五千三百元、一百零六萬五千九百元，足以生損害
於陳靜惠、陳安琪、岳克筠及該互助會之活會會員。(五)八十三年
九月間，上訴人邀陳靜惠參加李明華召集之互助會一會（詳如原
判決附表五所示），約定陳靜惠按月將應繳交之會款匯至上訴人
之帳戶內，再由上訴人代向會首繳納。八十六年九月間，該互助
會進行至最後三期，上訴人向陳靜惠佯稱會首李明華已倒會，並
表示願自行賠償其損失，陳靜惠信以為真，未繼續委託上訴人繳
交或代收會款。上訴人即自行續繳陳靜惠之活會會款（即同年九
月及十月各一萬元）。至同年十一月五日最後一期（即尾會），
李明華誤認上訴人有權代理陳靜惠收取會款，遂將陳靜惠應得之
尾會會款約六十萬元交付上訴人。上訴人為掩飾其犯行，陸續償
還陳靜惠二十六萬元，至八十七年四月以後，因未繼續還款，陳
靜惠始悉上情。(六)八十四年一月間，上訴人邀林宗良參加張淑鍬
召集如原判決附表一所示之互助會一會；同年四月間，上訴人受
林宗良之託代為標會，並將得標之會款一百零一萬六千三百元轉
交林宗良。又上訴人冒用林宗良名義參加林雅如所召集之互助一
會（即上開事實(二)部分），於八十五年一月十日偽造「林宗良」
簽名及標息九千元、依習慣足以為表示投標用意證明之標單準私
文書，持以競標而得標，詐得會款一百零一萬六千二百元，足以
生損害於林宗良、林雅如及活會會員。會首林雅如不知其情，交
付空白本票一紙予上訴人，要求上訴人囑林宗良簽發本票作為會
款之擔保。乃上訴人意圖供行使之用，向林宗良詐稱會首張淑鍬
要求出具本票作為擔保，林宗良不疑，於該空白本票上簽名、蓋
章，並授權上訴人與張淑鍬確認會款金額後，填寫本票金額及發
票日期。上訴人取得該紙本票後，即將之交予林雅如，利用不知
情之林雅如在該本票上填寫金額一百零一萬六千二百元、發票日
期八十五年一月十日，作為會款之擔保等情。爰撤銷第一審之判
決，改判仍論處上訴人意圖供行使之用，而偽造有價證券罪刑，
已敘明其所憑之證據及認定之理由，而以上訴人否認犯罪所持之
辯解為不足採，予以指駁綦詳。所為論敘，俱有卷存之證據資料
可資覆按，從形式上觀察，並無判決違背法令之情形存在。復查
林宗良在上訴人交付之空白本票上簽名、蓋章，並授權上訴人與
會首張淑鍬確認會款金額後，填寫本票金額及日期，以之擔保其
標取該互助會之會款。乃上訴人卻以之交付另一互助會會首林雅
如，利用不知情之林雅如在該本票上填寫金額、日期，而擔保上
訴人冒用林宗良名義標取林雅如所召集之互助會會款，為原判決
確認之事實。則上訴人所為，顯已逾越林宗良之授權範圍，原判
決論上訴人以刑法第二百零一條第一項之偽造有價證券罪，殊無
上訴意旨所稱判決適用法則不當之違法情形。至原判決援引林雅
如於原審更審前八十九年十二月十五日訊問時，所為關於上訴人
交予林宗良簽發之空白本票，係林雅如所提供等之陳述，為不利
於上訴人之認定（見原判決第十二面第十行至第十三行），與卷
內資料亦無不符（見原審上訴卷第四十九頁至第五十一頁）。上
訴意旨漫稱本件係九十三年一月十三日繫屬於原審法院，不可能
於八十九年十二月十五日開庭訊問云云，恣意指摘原判決違法，
尤難謂符合第三審上訴之法定要件。上訴意旨其餘所稱依台灣民
間互助會之習慣，借用親友名義參加互助會，幾無簽立書面契約
或第三人見證之可能；而告訴人陳靜惠等人均係上訴人之同事或
好友，上開互助會之開標地點又係上班之中央通訊社內，上訴人
以他人名義標取會款後，各該當事人應已從會首或其他會員中得
知開標情形，猶未即時向上訴人表示異議，顯係同意上訴人使用
其名義標會等各語，憑己見為空洞之指摘，以為單純事實上之爭
執，與法律規定得為第三審上訴理由之違法情形，不相適合，其
上訴為違背法律上之程式，應予駁回。
據上論結，應依刑事訴訟法第三百九十五條前段，判決如主文。
中    華    民    國  九十五  年    五    月   十一   日
                      最高法院刑事第二庭
                          審判長法官  紀  俊  乾
                                法官  黃  正  興
                                法官  陳  東  誥
                                法官  劉  介  民
                                法官  郭  毓  洲
      本件正本證明與原本無異
                                      書  記  官
中    華    民    國  九十五  年    五    月   十五   日
                                                    Ｍ


司法院資訊處製作；財團法人民間司法改革基金會備份。
